臺灣高等法院刑事判決
111年度交上易字第68號
上  訴  人  
即  被  告  梁文林


上列上訴人因公共危險案件，不服臺灣桃園地方法院110年度審
交易字第264號，中華民國110年11月26日第一審判決（起訴案號
：臺灣桃園地方檢察署110年度偵字第18621號），提起上訴，本
院判決如下：
    主  文
上訴駁回。
    事  實
一、梁文林於民國110年3月26日凌晨0時30分許起至同日凌晨0時
    35分許，在桃園市中壢區友人住處飲用藥酒10CC，明知飲酒
    後已達不能安全駕駛動力交通工具之程度，仍基於酒後駕駛
    動力交通工具之犯意，於同日凌晨1時10分許，自該處駕駛
    車牌號碼000-0000號自用小客車離去。嗣於同日凌晨1時40
    分許，行經桃園市桃園區中華路與南華街交岔路口為警攔檢
    盤查，並於同日凌晨1時44分許，測得其吐氣所含酒精濃度
    達每公升0.26毫克，而查知上情。
二、案經桃園市政府警察局桃園分局報請臺灣桃園地方檢察署檢
    察官偵查起訴。
    理  由
一、本件認定事實所引用之非供述證據，與本案具有關連性，且
    無證據證明係公務員違背法定程式所取得，依刑事訴訟法第
    158條之4反面解釋，當有證據能力，且於本院審理時，提示
    並告以要旨，自得為證據使用。
二、上揭事實，業據上訴人即被告梁文林於警詢、偵查、原審審
    理及本院準備程序時坦承不諱，並有桃園市政府警察局舉發
    違反道路交通管理事件通知單、酒測單、公路監理電子閘門
    資料在卷足稽（見偵卷第25至29頁），被告前開任意性自白
    ，核與事實相符，堪予採信。從而，本件事證明確，被告犯
    行，已堪認定，應依法論科。
三、論罪
㈠、核被告所為，係犯刑法第185條之3第1項第1款不能安全駕駛
    動力交通工具罪。
㈡、檢察官起訴請求被告應依刑法第47條第1項累犯規定加重其刑
    ，經查：
　⒈被告前因公共危險案件，經臺灣桃園地方法院以106年度審交
    易字第899號判決處有期徒刑7月確定，經臺灣高等法院以10
    7年度交上易字第150號駁回上訴確定，於民國108年10月24
    日執行完畢一情，此據被告於警詢、原審審理時所是認（見
    偵卷第14頁，原審卷第43頁），並有刑案資料查註紀錄表、
    本院被告前案紀錄表在卷可按（見偵卷第43至50頁，本院卷
    第15至26頁），堪認被告於受徒刑之執行完畢後5年以內，
    再犯本件有期徒刑以上之罪，為累犯。　
　⒉審酌被告本件犯行與前案所犯之罪，兩罪罪質相同，且本件
    犯行與前案刑之執行完畢日，相隔僅1年餘，足認被告並未
    因前案宣告刑及刑之執行而知警惕，其對刑罰之反應力亦屬
    薄弱，此次加重最低本刑，對其人身自由所為之限制自無過
    苛之侵害，是認應依刑法第47條第1 項規定加重其刑。　
四、對於原判決認事用法及上訴理由之判斷　　　 
㈠、原審以被告犯行事證明確，適用刑法第185條之3第1項前段、
    第47條第1項之規定，並審酌被告前已有多次酒後駕車之公
    共危險犯行，竟仍不知自律己行，再次於飲酒後猶駕駛自用
    小客車行駛於公眾往來之道路，危及道路交通安全，且缺乏
    尊重其他用路人生命、財產安全之觀念，為警測得其吐氣所
    含酒精濃度已達每公升0.26毫克，所為實不足取，兼衡被告
    之犯後自白，態度尚可，暨其自陳在台積電做消防風管小包
    商油漆工作、月薪約新臺幣3 萬5,000 元、需撫養母親、教
    育程度為專科畢業等一切情狀，量處有期徒刑7月，經核原
    審認事用法並無違誤，量刑亦稱妥適。
㈡、被告提起上訴，理由略以：被告已年過50，深知過失，目前
    積極從事勞動工作，建立正常生活，因勞動工作造成腰傷，
    誤食含有酒精之中藥，當時也有休息一下後才駕車，並非故
    意為之，原審量刑過重，請求撤銷原判決，改判得以易科罰
    金之刑度，給予自新之機會等語。經查：
  ⒈按犯罪之處罰，現行刑事處罰多採相對罪刑法定主義，賦與
    法官對各個具體犯罪案件有其刑罰裁量權，量刑過輕，確對
    犯人易生僥倖之心，不足收儆戒及改過之效，則刑罰不足以
    戒其意，且被害人或社會產生不平之感；量刑過重則易致犯
    罪人怨懟、自暴自棄，難收悅服遷善之功。
　⒉被告雖謂：當時是誤食含有酒精之中藥，有休息一下後才駕
    車，並非故意為之等語，惟被告為60年次，於本件犯行時業
    已年滿49歲，並非社會經歷、智識淺薄之人，且其前已有多
    次酒後不能安全駕駛動力交通工具經法院判處有期徒刑之刑
    事前科紀錄，有本院被告前案紀錄表在卷可按（見本院卷第
    15至25頁），對於飲酒後吐氣所含酒精濃度達每公升0.25毫
    克以上，即該當刑法第185條之3第1項第1款之罪責，應知之
    甚詳；又其於本院準備程序時亦自承：我喝下去才知道有酒
    精等語（見本院卷第36頁），足認其於駕中前確實已知悉己
    身有飲用含有酒精成分之物甚明。參以，其於警詢時供陳：
    於110年3月26日0時30分許開始飲酒，飲用藥酒約10CC，同
    日0時35分許飲酒結束，同日凌晨1時10分許開始駕車，要去
    找朋友，於同日1時44分許遭查獲實施酒測等語（見偵卷第1
    4至15頁），並有前開酒測單可佐，由此可徵被告駕駛自小
    客車與其飲用藥酒結束時間，相隔僅35分鐘，竟仍恣意駕駛
    小客車行駛於道路上，對於公共利益造成潛在危險，行為確
    屬不該，兼衡被告之智識程度、家庭、經濟、生活狀況、犯
    後坦承犯行之態度等情狀，而為整體評價後，本院認原審於
    量刑時，在該罪法定刑為2年以下有期徒刑，得併科20萬元
    以下罰金，並適用刑法第47條第1項規定，量處有期徒刑7月
    ，並已於判決理由中詳述審酌被告犯罪情節、犯後態度及家
    庭狀況、經濟等之量刑因素，量刑難認有何失當而應予撤銷
    並改判較輕之刑之理由。
㈢、綜上所述，被告提起上訴，指摘原審量刑過重一節，為無理
    由，應予駁回。　　
五、被告經合法傳喚，無正當理由不到庭，爰不待其陳述逕行判
    決。
據上論斷，應依刑事訴訟法第368條、第371條，判決如主文。
本案經檢察官吳建蕙提起公訴，檢察官羅建勛到庭執行職務。
中　　華　　民　　國　　111 　年　　5 　　月　　17　　日
                  刑事第十九庭  審判長法　官  曾淑華
                                      法　官  陳文貴
                                      法　官  李殷君
以上正本證明與原本無異。
不得上訴。
                                      書記官  周彧亘
中　　華　　民　　國　　111 　年　　5 　　月　　17　　日
附錄：本案論罪法條全文
中華民國刑法第185條之3
駕駛動力交通工具而有下列情形之一者，處3年以下有期徒刑，
得併科30萬元以下罰金：
一、吐氣所含酒精濃度達每公升零點二五毫克或血液中酒精濃度
    達百分之零點零五以上。
二、有前款以外之其他情事足認服用酒類或其他相類之物，致不
    能安全駕駛。
三、服用毒品、麻醉藥品或其他相類之物，致不能安全駕駛。
因而致人於死者，處3年以上10年以下有期徒刑，得併科2百萬元
以下罰金；致重傷者，處1年以上7年以下有期徒刑，得併科1百
萬元以下罰金。
曾犯本條或陸海空軍刑法第54條之罪，經有罪判決確定或經緩起
訴處分確定，於十年內再犯第1項之罪因而致人於死者，處無期
徒刑或5年以上有期徒刑，得併科3百萬元以下罰金；致重傷者，
處3年以上10年以下有期徒刑，得併科2百萬元以下罰金。